【裁判字號】    95,訴,638
【裁判日期】    951011
【裁判案由】    毒品危害防制條例
【裁判全文】
臺灣基隆地方法院刑事判決               95年度訴字第638號
公  訴  人  臺灣基隆地方法院檢察署檢察官
被      告  乙○○
上列被告因毒品危害防制條例案件，經檢察官提起公訴（95年度
毒偵字第1349號），被告並為有罪陳述，本院合議庭乃裁定由受
命法官獨任以簡式審判程序進行審理，並判決如下：
    主  文
乙○○施用第一級毒品，處有期徒刑陸月，如易科罰金，以銀元
佰元即新臺幣玖佰元折算壹日。
    事  實
一、乙○○前因施用毒品案件，經觀察、勒戒後，認有繼續施用
    毒品之傾向，經裁定送強制戒治，於民國94年12月2 日始因
    完成毒癮戒斷療程而經釋放出所，並由臺灣基隆地方法院檢
    察署檢察官於94年12月1 日，以94年度戒毒偵字第37號為不
    起訴處分確定。乃乙○○猶不思戒除毒癮，於初犯施用毒品
    案件以後之五年以內，復基於施用第一級毒品海洛因之故意
    ，於95年5 月18日上午7、8時左右，在基隆市○○區○○路
    325 巷10-3號其住處，以將稀釋後之海洛因置入注射針筒內
    再持以施打血管之方式，施用第一級毒品海洛因。嗣為警於
    95年5 月18日晚間9 時15分，在基隆市○○路、碇內街口盤
    查查獲，經採其尿液送驗，結果呈嗎啡（海洛因代謝後尿液
    檢出成份）陽性反應，始知上情。
二、案經基隆市警察局第三分局移送臺灣基隆地方法院檢察署檢
    察官偵查起訴。
    理  由
壹、程序事項
    本案被告乙○○所犯者非為死刑、無期徒刑、最輕本刑為三
    年以上有期徒刑之罪或高等法院管轄之第一審案件，其於準
    備程序進行中，先就被訴事實為有罪之陳述，經告知其簡式
    審判程序之旨，並聽取公訴人、被告之意見後，本院業已依
    刑事訴訟法第二百七十三條之一第一項規定，裁定由受命法
    官獨任以簡式審判程序進行本案之審理。
貳、實體事項
一、前揭事實業據被告乙○○於本院審理時坦承在卷；且被告為
    警查獲後所採集之尿液檢體，經基隆市警察局第三分局送請
    臺灣檢驗科技股份有限公司以氣相層析質譜儀法為確認檢驗
    之結果，呈嗎啡（海洛因代謝後尿液檢出成份）陽性反應之
    事實，亦有臺灣檢驗科技股份有限公司95年6 月6 日CH/200
    6/51306 號濫用藥物尿液檢驗報告暨基隆市警察局第三分局
    偵辦毒品案件尿液檢體對照表各1 件在卷可憑；參之以酵素
    免疫分析或薄層定性分析等方式為初步篩檢者，檢驗結果雖
    有相當程度偽陽性之可能，然以氣（液）相層析、質譜分析
    之儀器為交叉確認者，檢驗結果出現偽陽性之機率則極低，
    因而具有公信力，核足為對涉嫌人不利之認定；兼以一般人
    注射海洛因經體內吸收代謝約30分鐘以後，乃轉換以嗎啡為
    主要成份（主要型態），陸續隨尿液排出體外，並以最初6
    至12小時之排泄量最多。若以日計，約有80% 之毒品代謝物
    （嗎啡），可在注射後24小時以內隨尿液排出體外，至其他
    剩餘劑量則可在數日內分別隨尿液排出體外。此並曾經法務
    部調查局以90年4 月12日陸(一)字第90133335號函釋在案。
    勾稽以觀，足見被告於本院審理時之任意性自白，與事實相
    符，堪可採信。又被告前因施用毒品案件，經觀察、勒戒後
    ，認有繼續施用毒品之傾向，經裁定送強制戒治，於94年12
    月2 日始因完成毒癮戒斷療程而經釋放出所，並由臺灣基隆
    地方法院檢察署檢察官於94年12月1 日，以94年度戒毒偵字
    第37號為不起訴處分確定等情節，觀之卷附臺灣高等法院被
    告前案紀錄表、前揭不起訴處分書所載內容自明。綜上所陳
    ，本案事證明確，被告於初犯施用毒品案件以後之五年以內
    ，再犯施用第一級毒品海洛因之犯行，堪可認定，應依法論
    科。
二、論罪科刑：
  (一)查海洛因、安非他命類分別係毒品危害防制條例所列管之第
    一級、第二級毒品，此為該條例第二條第二項第一款、第二
    款所明定。按犯毒品危害防制條例第十條之罪（施用毒品罪
    ）者，檢察官應聲請法院裁定，令被告入勒戒處所觀察、勒
    戒，經勒戒處所陳報，認受觀察、勒戒人無繼續施用毒品傾
    向者，應即釋放，並為不起訴之處分；認有繼續施用毒品傾
    向者，即應聲請法院裁定令入戒治處所強制戒治，俟強制戒
    治期滿釋放，再為不起訴之處分。惟依上揭規定觀察勒戒或
    強制戒治執行完畢釋放後，五年內再犯毒品危害防制條例第
    十條之罪（施用毒品罪）者，檢察官即應依法追訴，毒品危
    害防制條例第二十條第一項、第二項、第二十三條第二項分
    別定有明文。
  (二)核被告於初犯施用毒品案件以後之五年以內，再犯施用第一
    級毒品海洛因之行為，係犯毒品危害防制條例第十條第一項
    之施用第一級毒品罪。被告持有第一級毒品海洛因之低度行
    為，應為施用第一級毒品之高度行為所吸收，不另論罪。
  (三)查起訴書雖誤繕被告施用毒品之時間為「95年5 月16日」，
    然此業據蒞庭檢察官於未變動其社會基本事實同一性之前提
    下，當庭更正其時間為「95年5 月18日上午7、8時左右」，
    此有本院審判筆錄在卷可憑；核其更正範圍，亦無礙於原起
    訴所特定之事實，本於檢察一體之原則，本院當以蒞庭檢察
    官所到庭更正者，為起訴所指之犯罪時間。特此指明。
  (四)刑之酌科：
  1.宣告刑：
    本院審酌被告犯罪之動機、吸食頻率、曾有施用毒品之前科
    仍不知戒除，惟慮及其犯後坦承犯行、所犯乃戕害自己身心
    健康，尚未危及他人等一切情狀，量處如主文所示之刑。
  2.易科罰金：
    按易刑處分，即易科罰金之折算標準、易服勞役之折算標準
    及期限，於新法施行後，亦應為新舊法律之比較適用（最高
    法院95年度第八次刑事庭會議決議三(二)參照）。查被告行為
    後，刑法第四十一條規定業於94年1 月7 日經三讀修正，於
    94年2 月2 日經總統公布，並自95年7 月1 日起開始施行。
    茲依修正前刑法第四十一條第一項前段規定：「犯最重本刑
    為五年以下有期徒刑以下之刑之罪，而受六個月以下有期徒
    刑或拘役之宣告，因身體、教育、職業、家庭之關係或其他
    正當事由，執行顯有困難者，得以一元以上三元以下折算一
    日，易科罰金」，暨修正前罰金罰鍰提高標準條例第二條前
    段規定（業因配合刑法修正而經公告刪除）：「依刑法第四
    十一條易科罰金或第四十二條第二項易服勞役者，均就其原
    定數額提高為一百倍折算一日」，被告行為時之易科罰金折
    算標準，本應以銀元300 元折算1 日，經以現行法規所定貨
    幣單位折算新臺幣條例第二條規定之折算比例，換算其單位
    幣值為新臺幣，即應以新臺幣900 元折算1 日。較之95年7
    月1 日修正施行之刑法第四十一條第一項前段規定：「犯最
    重本刑為五年以下有期徒刑以下之刑之罪，而受六個月以下
    有期徒刑或拘役之宣告者，得以新臺幣一千元、二千元或三
    千元折算一日，易科罰金」，修正前之折算標準顯然較有利
    於被告，按諸首開說明，本件自應適用修正前刑法第四十一
    條第一項前段暨修正前罰金罰鍰提高標準條例第二條規定，
    諭知如主文所示之易科罰金折算標準。
據上論斷，應依刑事訴訟法第二百七十三條之一第一項、第二百
九十九條第一項前段，毒品危害防制條例第二十三條第二項、第
十條第一項，刑法第十一條前段、第二條第一項、修正前刑法第
四十一條第一項前段，修正前罰金罰鍰提高標準條例第二條，現
行法規所定貨幣單位折算新臺幣條例第二條，判決如主文。
本案經檢察官甲○○到庭執行職務。
中    華    民    國    95    年    10    月    11    日
                  刑事第三庭法  官  王慧惠
以上正本證明與原本無異。
對於本件判決如有不服，應於收受送達後10日內，向本院提出上
訴書狀，上訴於臺灣高等法院，並按他造當事人之人數附具繕本
。
中    華    民    國    95    年    10    月    11    日
                            書記官  王一芳
附錄論罪法條：
毒品危害防制條例第10條第1項
施用第一級毒品者，處 6 月以上 5 年以下有期徒刑。


司法院資訊處製作；財團法人民間司法改革基金會備份。
